【裁判字號】    96,易,6371
【裁判日期】    970415
【裁判案由】    詐欺
【裁判全文】
臺灣臺中地方法院刑事判決              96年度易字第6371號
公  訴  人  臺灣臺中地方法院檢察署檢察官
被      告  甲○○
上列被告因詐欺案件，經檢察官提起公訴（96年度偵緝字第1668
號），本院判決如下：
    主    文
甲○○共同犯詐欺取財罪，處有期徒刑陸月，如易科罰金，以銀
元佰元即新臺幣玖佰元折算壹日；減為有期徒刑月，如易科
罰金，以銀元佰元即新臺幣玖佰元折算壹日。
    犯罪事實
一、甲○○與顏明祥（通緝中）原係夫妻（已於民國94年7月間
    離婚），自92年10月間起，即邀乙○○提供資金合作經營中
    古車買賣，由甲○○、顏明祥找尋可用之中古車，乙○○提
    供資金予二人購買，待二人買車後稍加整理賣出，所得之盈
    虧一半歸乙○○，甲○○及顏明祥應將原價金加上利潤或減
    去虧損後，匯至乙○○之帳戶或簽發支票予乙○○。詎於93
    年6月15日時，甲○○與顏明祥均明知渠等二人已陷於無償
    債能力之狀態，亦無購車之真意，竟共同意圖為自己不法所
    有之犯意聯絡，前往乙○○經營位於臺中縣豐原市○○路91
    號之淵田修配廠，向其佯稱要購買車輛，需要新台幣（下同
    ）35、6萬元，僅需10天即可脫手，惟乙○○以先前有款項
    尚未兌現且工廠需錢周轉拒絕。於同日下午1時許，顏明祥
    又致電乙○○，佯稱已籌得部分款項，僅需其再提供16萬元
    即可，致乙○○不疑有他，而於同日下午，匯款16萬元至甲
    ○○所有之土庫馬光郵局帳戶中，甲○○及顏明祥收到款項
    後，隨即避不見面，乙○○始知受騙。
二、案經乙○○訴由臺灣臺中地方法院檢察署檢察官偵查起訴。
    理    由
一、認定犯罪事實所憑之證據及理由﹕
    訊據被告雖不否認有於93年6月15日自乙○○處收受16萬元
    ，惟否認有任何詐欺取財之犯行，辯稱：本件係伊前夫顏明
    祥與乙○○接洽，伊有和前夫一起去，而知道這件事，當時
    實際上有要買車的計畫云云。經查﹕
  (一)關於告訴人乙○○於93年6月15日匯款16萬元之被告帳戶之
    事實，為被告所不否認，復有豐原信用合作社跨行匯出匯款
    委託書在卷可憑，此部分堪信為真實。又觀被告之土庫馬光
    郵局帳戶歷史交易清單資料，於告訴人匯款16萬元之前，該
    帳戶內僅有684元，並於告訴人匯款後之當天隨經提領（見
    96偵緝字第1688號卷第44頁）；及觀被告之甲存帳戶及退票
    紀錄，被告於93年6月21日即無法支付28,000元之支票，並
    於其後大量退票（見95偵緝字第844號卷第33至34頁），則
    被告於告訴人於93年6月15日匯款當時已陷於無償債能力之
    狀態，堪可認定。
  (二)又告訴人乙○○於本院審理時具結證稱「被告及他的先生顏
    明祥在我匯款前一天來我的修配廠，跟我說他們要買一部車
    要32萬元，然後還拿該部車的行照給我看，因為之前他們買
    車的資金都是由我提供，他們賣車之後我們再分紅，因為他
    們之前跟我借錢買車的錢都沒有還，我就跟他們說沒有辦法
    ，然後匯款當天，顏明祥打電話給我說他們已經籌到部分的
    錢，只需再十六萬元，且十天車子就可以脫手賣掉還我錢」
    ，「當時被告及他先生跟我說車主開36萬元，可以殺價到32
    萬元，當時車主的行照是由被告拿出來的」，「（審判長問
    ﹕當時若被告沒有拿行照出來說要買車轉售，你是否會借他
    錢？）會，因為我信任他，且被告確實有經營中古車行，車
    行裡也擺有一、二十部中古車，但93年6月15日之後我才知
    道那些車子很多都是別人寄賣的，有的車是找人投資的」，
    「（檢察官問﹕你是因為被告說十天就會將錢還你且被告車
    行裡面尚有一、二十部車子，所以你才借錢給被告？）我相
    信被告一定會還我錢，因為之前我們交易時，被告說賣一部
    車就給我八千元或一萬元都有做到，且被告處理事情都很俐
    落，所以我很信賴被告。剛開始都是現金給付給我，取得我
    的信賴之後，被告就改成開票，票期都是開在七、八月左右
    ，且被告開票時還說票期開何時都沒有影響，當時我就感到
    怪怪的。後來被告所開的票通通都跳票，去被告車行，車行
    的車子通通都被拖走了」（以上見本院卷第34至35頁）。而
    告訴人所匯之16萬元，經當日提領後，實際上作為顏明祥跑
    路之用，並非用於買賣中古車，亦據被告供承在卷（見本院
    卷第37頁）。由上足證﹕被告與顏明祥係先於與告訴人之金
    錢交易過程中支付被告些微利益，迨取得被告之信任後，於
    無購車真意之下，向被告佯稱要購買車輛，並出示行車執照
    以取信於告訴人，致告訴人陷於錯誤，而匯款16萬元至被告
    之帳戶。
  (三)綜上所述，本件事證明確，被告之犯行洵堪認定。
二、論罪科刑﹕
  (一)按行為後法律有變更者，適用行為時之法律。但行為後之法
    律有利於行為人者，適用最有利於行為人之法律，刑法第2
    條第1項定有明文。本件被告行為後，刑法第33條第5款關於
    法定刑罰金刑部分業於94年2月2日修正公布，及於95年7月1
    日施行，修正前刑法第33條第5款規定「罰金：一元以上」
    ，修正後刑法第33條第5款則規定「罰金：新臺幣一千元以
    上，以百元計算之」，比較修正前後之規定，以修正前規定
    較有利於被告。
  (二)核被告甲○○所為，係犯刑法第339條第1項之詐欺取財罪。
    被告與顏明祥間，有犯意聯絡及行為分擔，為共同正犯（新
    修正刑法第28條將共同正犯之定義「實施」，修正為「實行
    」，僅係純文字之修正，非屬法律變更，本無新舊法比較適
    用問題，應依一般法律適用原則，適用現時有效之裁判時法
    ，最高法院95年台上字第5599號判決意旨參照）。爰審酌被
    告對於告訴人無絲毫歉意及悔意，犯後態度不佳，甚至無故
    不出席調解，此有卷附調解報告書1份在卷可稽（本院卷第
    24頁），及被害人損失之金額等一切情狀，判處如主文所示
    之刑，並諭知易科罰金之折算標準。
  (三)關於易科罰金之折算標準，於被告行為後，刑法第41條亦已
    修正，於95年7月1日施行。依修正前刑法第41條第1項前段
    規定「犯最重本刑為五年以下有期徒刑以下之刑之罪，而受
    六個月以下有期徒刑或拘役之宣告，因身體、教育、職業、
    家庭之關係或其他正當事由，執行顯有困難者，得以（銀元
    ）一元以上三元以下折算一日，易科罰金」，修正前罰金罰
    鍰提高標準條例第2條前段（現已刪除）規定「依刑法第41
    條易科罰金... 者，就其原定數額提高為一百倍折算一日」
    ，及現行法規所定貨幣單位折算新臺幣條例第2條規定「現
    行法規所定金額之貨幣單位為圓、銀元、元者，以新臺幣元
    之三倍折算之」，則被告行為時之易科罰金折算標準，應以
    銀元一百元、二百元、三百元即新臺幣三百元、六百元、九
    百元折算一日。而修正後之刑法第41條第1項前段則規定「
    犯最重本刑為五年以下有期徒刑以下之刑之罪，而受六個月
    以下有期徒刑或拘役之宣告者，得以新臺幣一千元、二千元
    或三千元折算一日，易科罰金」。比較修正前後規定，以修
    正前刑法第41條之規定較有利於行為人，則應依刑法第2條
    第1項前段，適用被告行為時之修正前刑法第41條之規定，
    定易科罰金之折算標準。
  (四)又被告犯罪時間，係於96年4月24日以前，合於中華民國九
    十六年罪犯減刑條例第2條第1項規定之基準日之前；所宣告
    之刑又未逾有期徒刑1年6月，不在該條例第3條第1項所定排
    除減刑之列；又被告前於中華民國九十六年罪犯減刑條例96
    年7月16日施行前，經臺灣臺中地方法院檢察署於95年10月
    27日發布通緝在案，嗣於96年5月29日自行到案，有臺灣臺
    中地方法院檢察署95年10月27日中檢惠偵篤緝字第4761號通
    緝書、臺灣臺中地方法院檢察署通緝人犯歸案證明書等在卷
    可參，亦即被告係於96年12月31日前自動歸案接受偵查，而
    得減刑。故應依該條例第2條第1項第3款之規定，減其刑期2
    分之1，並依該條例第9條規定，諭知易科罰金之折算標準。
三、適用之法律﹕
  (一)刑事訴訟法第299條第1項前段。
  (二)刑法第2條第1項前段、第28條、第339條第1項、修正前刑法
    第41條第1項前段。
  (三)刑法施行法第1條之1第1項、第2項前段。
  (四)修正前罰金罰鍰提高標準條例第2條，現行法規所定貨幣單
    位折算新臺幣條例第2條規定。
  (五)中華民國九十六年罪犯減刑條例第2條第1項第3款、第7條、
    第9條。
本案經檢察官丙○○到庭執行職務。
中    華    民    國    97    年    4    月    15    日
           刑事第八庭  審判長法  官  林慧英
                             法  官  陳慧珊
                             法  官  戴嘉慧
上正本證明與原本無異。
如不服本判決，應於收受送達後10日內向本院提出上訴書狀（應
敘述具體理由並附繕本）。
上訴書狀如未敘述理由，應於上訴期間屆滿後20日內補提理由書
於本院。
                             書記官  劉晴芬
中    華    民    國    97    年    4    月    15    日
附錄論罪科刑法條：
中華民國刑法第339條第1項
意圖為自己或第三人不法之所有，以詐術使人將本人或第三人之
物交付者，處 5 年以下有期徒刑、拘役或科或併科 1 千元以下
罰金。


司法院資訊處製作；財團法人民間司法改革基金會備份。
